【裁判字號】    91,上易,2759
【裁判日期】    920130
【裁判案由】    賭博
【裁判全文】
臺灣高等法院刑事判決                          九十一年度上易字第二七五九號
    上  訴  人  臺灣新竹地方法院檢察署檢察官
    被      告  甲○○  女四十.
                辰○○  男二十.
    右二人共同
    選任辯護人  洪大明律師
                黃莉玲律師
    被      告  丁○○  男二十.
    右  一  人
    選任辯護人  彭火炎律師
                張玉琳律師
    被      告  壬○○  女二十.
                庚○○  女三十.
                丙○○  男三十.
                卯○○  男三十.
                己○○  男二十.
                丑○○  男三十.
                辛○○  女三十.
                乙○○  男三十.
                寅○○  男二十.
                子○○  男五十.
                戊○○  男三十.
右上訴人因被告等賭博案件，不服臺灣新竹地方法院九十年度易字第八二二號，中華
民國九十一年八月二日、九十一年八月十五日第一審判決（起訴案號：臺灣新竹地方
法院檢察署九十年度偵字第六三○號）提起上訴，本院判決如左：
    主  文
上訴駁回。
    理  由
一、公訴意旨略以：被告甲○○意圖營利，自民國八十七年八月二十日起，在新竹市
    ○○路○段五二九號一樓公眾得出入之場所，經營「金多寶電子遊藝場」，設置
    賭博性電動玩具：七靶射擊十六台、超級水果盤十五台、動物奇觀六台、撲克方
    塊一台、王牌對決二台、滿貫大亨十三台、皇冠列車二台、數字方塊四台（以上
    機台均含ＩＣ板，共五十九片），並陸續僱用具有共同犯意聯絡之被告辰○○、
    壬○○、庚○○等人為員工，分別擔任經理、開分員，負責開分及兌換金錢等工
    作，藉此與不特定之人賭博財物，並均以此為業。嗣於九十年一月十五日晚上十
    時許，經警前往上開處所臨檢蒐證，當場查獲被告丙○○、卯○○、己○○、丑
    ○○、辛○○、乙○○、寅○○、子○○、戊○○、丁○○等人在場賭玩電動玩
    具，並扣得電動賭博機具五十九台（均含ＩＣ板）、代幣三千一百七十枚、開洗
    分報表十六張、監視器螢幕三台及賭資新臺幣（下同）一千二百元，因認被告甲○○、辰○○、壬○○、庚○○涉犯刑法第二百六十七條之常業賭博罪；被告卯
    ○○、己○○、丑○○、辛○○、乙○○、子○○、戊○○、丁○○等人涉犯同
    法第二百六十六條第一項前段之賭博罪嫌等語。
二、按犯罪事實應依證據認定之，無證據不得推定其犯罪事實，刑事訴訟法第一百五
    十四條定有明文。又認定犯罪事實所憑之證據，固不以直接證據為限，間接證據
    亦包括在內，然而無論直接或間接證據，其為訴訟上之證明，須於通常一般之人
    均不致有所懷疑，而得確信其為真實之程度者，始得據為有罪之認定，倘其證明
    尚未達到此一程度，而有合理之懷疑存在時，事實審法院在心證上無從為有罪之
    確信，自應為無罪之判決。次按被告之自白為證據之一種，須非出於強暴、脅迫
    、利誘、詐欺或其他不正之方法，且與事實相符者，方得採為證據，故被告雖經
    自白，仍應調查其他必要之證據，以察其與事實是否相符，苟無法證明其與事實
    相符，根本即失其證據之證明力，不得採為判斷事實之根據。又共同被告所為不
    利於己之供述，固得採為其他共同被告犯罪之證據，惟此項不利之供述，仍應調
    查其他必要之證據，以察其與事實是否相符，自難專憑此項供述，為其他共同被
    告犯罪事實之認定，最高法院七十六年臺上字第四九八六號、四十六年臺上字第
    八０九號、三十一年上字第二四二三號分別著有判例可資參照。
三、公訴人認被告甲○○、辰○○、壬○○、庚○○涉犯刑法第二百六十七條之常業
    賭博罪；被告卯○○、己○○、丑○○、辛○○、乙○○、子○○、戊○○、丁○○等人涉犯同法第二百六十六條第一項前段之賭博罪嫌，係以警員實施臨檢時
    對被告戊○○所做之蒐證錄音帶、被告戊○○於警訊中，被告丁○○於警、偵訊
    中之自白、現場照片及前揭扣押物為其主要論據。
四、訊據被告甲○○、辰○○、壬○○、庚○○等人坦認其等分別為「金多寶電子遊
    藝場」之負責人、經理及開分員，並有前揭經營電動玩具店，擺放機具供客人把
    玩之事實；被告卯○○、己○○、丑○○、辛○○、乙○○、子○○、戊○○、
    丁○○等人坦承有於右揭時、地在「金多寶電子遊藝場」內把玩電動玩具等情，
    惟均堅詞否認有何賭博犯行，被告甲○○、辰○○、壬○○、庚○○辯稱：店內
    是純娛樂，沒有賭錢，不可以兌換現金，並未經營賭博性電玩等語；被告戊○○
    辯稱：沒有賭博，警訊筆錄是警察要伊這樣說的，因為警察說要這樣說才能讓伊
    回家等語；被告丁○○辯稱：伊只是去玩玩，沒有賭博，因為警察說如果不照他
    們寫的念，就要找伊麻煩等語；被告卯○○、己○○、丑○○、辛○○、乙○○
    、子○○等人則均辯稱：在店內並無賭博行為等語。經查：
    (一)被告丁○○復於本院調查時陳稱：警訊時是警察要伊隨便講一講，就可以回家
      了，伊不知道警察之名字，並非製作筆錄之警察要伊這麼作，而是站在旁邊的
      很多警察云云；被告戊○○則陳稱警訊筆錄是警察要伊講的，是哪一個警察已
      忘記了云云（見本院九十一年十一月十九日訊問筆錄）。然證人巳○○（即製
      作被告戊○○警訊筆錄之警員）於本院審理時證稱：當時蒐證時係將被告戊○○叫到外面談，被告戊○○稱店內有兌換現金，並無不法取供之情形；證人癸○○（即製作被告丁○○警訊筆錄之警員）亦於本院審理時證稱：並無不法取
      供之情形等語（見本院九十二年一月二十三日訊問筆錄）。是參上證人巳○○
      、癸○○之證詞，應認被告丁○○、戊○○於警訊之自白係出於任意性，被告
      丁○○、戊○○上揭就警訊時所為之自白非任意性之抗辯，即屬無據，合先敘
      明。
    (二)被告戊○○固於警員蒐證及警訊時供稱：「（金多寶電子遊藝場內，可否兌換
      金錢？）可以兌換金錢。」、「（如何兌換金錢？）就以電玩機具上分數洗分
      ，換取卡片再兌換金錢。」（見偵卷第一五三頁）、「（你有無向金多寶電子
      遊藝場，兌換過金錢？）大約於八十九年十二月中旬，我是玩「動物奇觀」電
      玩，比例是一比十，玩法是同種類水果成直線、橫線或交叉則得分，機器會自
      動累積分數；如未押中則機器會自動減去分數。結果，我向櫃檯洗分並兌換了
      一百元。」（見偵卷第二十五頁）等語，然查：上開蒐證錄音帶經原審法院當
      庭播放並勘驗之結果，被告戊○○對於如何兌換金錢一節雖供稱：「五百分兌
      換一張洗分卡，拿一張洗分卡到後面角落房間可兌換一百元。」等語，有原審
      法院九十年十二月二十四日勘驗筆錄在卷可稽（見原審卷第八十一頁），然被
      告戊○○對於兌換現金之地點，先供稱在後面角落房間，後又改稱在櫃檯，前
      後二份筆錄之錄音時間相距僅間隔三十分鐘，實非因時間之久遠而致記憶模糊
      所致，是被告戊○○在警訊中之供述前後已有矛盾，況蒐證錄音譯文中提及「
      洗分卡」等情，遍觀扣押物中無任何所謂洗分卡扣案以佐被告戊○○自白之真
      實性，是被告戊○○上開於警訊中所為不利於己之自白，憑信性即屬有疑，尚
      難遽採為對被告戊○○及其他同案被告不利之認定。
    (三)被告丁○○於警訊中自承：「（你今日於何時至該店（指金多寶電子遊藝場）
      把玩電玩？前後共去幾次？）今天大約晚上八時到達該店後即開始玩「數字方
      塊」電玩，前後共去了七、八次。」、「（該數字方塊如何把玩？）數字方塊
      以投代幣方式十元代幣可得四十分，即一比四，中獎倍數最高二百倍，即押十
      分最高可中二千分，最低得分四千分即可洗分，向店內的男性店員換得一千元
      。」、「（你是否知道外面的電玩如何把玩及洗分（換錢）？）七靶射擊（二
      鬼）是一比一兌換、大滿貫有一比一及二比一兩種。兌分（換錢）的方式與「
      數字方塊」電玩完全一樣。」、「（從你開始至金多寶玩電動至目前你曾經換
      過幾次現金？約多少錢？）大約換過四、五次左右，金額共約一萬一、二千元
      左右。」（見偵卷第二十六頁背面、第二十七頁）等語，另於檢察官初訊時供
      稱：「（進入該店幾次？）七、八次，其中有三次，大概總共換了一萬三、四
      千元。」（見偵卷第一一○頁）等語，復經原審法院當庭播放並勘驗上開警訊
      錄音帶，被告丁○○在警員問以：「剩下的分數可否換？」一問題時，雖供稱
      ：「不能換有誰要玩。」等語，此有原審法院九十年十二月二十四日勘驗筆錄
      在卷足參（見原審卷第八十二頁）。然查：警員既未將可否兌換金錢一事明白
      訊問，被告丁○○亦未明確指稱不能換錢有誰要玩，是尚難僅憑被告丁○○模
      糊之供述，即推認被告丁○○在上開處所有賭博之行為；又被告丁○○所述曾
      經兌換過金錢之電動玩具機台「數字方塊」，其押注比例應為一比十等情，業
      據同案被告即該遊藝場經理辰○○於警訊中供述在卷（見偵卷第十八頁背面）
      ，且經原審法院當庭勘驗警訊錄音帶之結果，被告供稱最少需七千分始能兌換
      金錢一節，亦有上開勘驗筆錄存卷可查（見原審卷第八十二頁背面），是警訊
      錄音帶之內容核與警訊筆錄及偵查筆錄均有矛盾；再被告丁○○對於另一電動
      玩具機台「滿貫大亨」所述押注比例為一比一及一比二兩種等情，亦與熟悉店
      內各種電動玩具機台押注比例之同案被告辰○○於警訊中所述押注比率為十比
      一、五比一顯有不同（見偵卷第十八頁背面），況被告丁○○對於換錢之次數
      、金額等關鍵問題，於相距僅三小時之警、偵訊中竟為前後迥異之供述，其自
      白顯有瑕疵，不足採為認定被告等犯罪之證據。
    (四)警方在現場查獲之該遊藝場經理及員工即被告辰○○、壬○○、庚○○，客人
      即被告卯○○、己○○、丑○○、辛○○、乙○○、子○○、戊○○、丁○○
      ，及該遊藝場之負責人即被告甲○○等十餘人，均無一人供承該店有以分數兌
      換現金或其他財物之賭博犯行，是被告戊○○於警訊中，被告丁○○於警、偵
      訊時所為之供述，經查並無任何補強證據足以證明確與事實相符，從而，被告
      戊○○於警訊中，被告丁○○於警、偵訊時所為之供述，不足為不利於被告等
      犯罪之證據。
    (五)至扣押物電動玩具五十九台（均含ＩＣ板）、代幣三千一百七十枚、開洗分報
      表十六張及現場照片等物，或僅得證明被告等人有經營電動玩具店供人玩樂之
      行為，或得證明被告等有至該電子遊藝場內把玩該電動玩具之行為；而監視器
      螢幕三台，則與被告等是否有從事賭博之行為欠缺關連性；另扣案之一千二百
      元，雖係警員自店內櫃檯抽屜內所查獲，然而該遊藝場之經營方式本即有現金
      之流動，公訴意旨認該等查扣之現金即係賭資一節，已屬無據，是該查扣之金
      錢自不足作為被告等有賭博犯行之罪證，據此，上開扣押之物，實難作為被告
      戊○○、丁○○自白之補強證據，亦無從作為其餘被告不利之認定。
    (六)綜上所述，被告戊○○固於警訊中，被告丁○○於警、偵訊中均自白金多寶電
      子遊藝場內，有提供客人兌換現金之賭博行為，然經調查結果，尚無積極證據
      得以證明被告戊○○、丁○○之自白與事實相符，則被告戊○○、丁○○有關
      該店內有賭博行為之自白即失其證據之證明力，不得採為本件判斷事實之根據
      。此外，復查無其他積極證據足以證明被告等有何公訴人所指之賭博犯行，應
      認為被告等之犯罪尚不能證明，爰依法均為其等無罪之諭知。
五、原審據上為被告甲○○、壬○○、庚○○、丙○○、卯○○、己○○、丑○○、
    辛○○、乙○○、寅○○、辰○○、子○○、戊○○、丁○○等人無罪之判決，
    洵無不當，公訴人上訴意旨雖略以：(一)被告戊○○、丁○○均為賭客，與該遊藝
    場為何糾紛，實無刻意迎合警方或檢察官，以誣陷店家之理，倘若二人確無賭博
    情事，亦無可能自白曾兌換賭金，使自己遭受刑事訴追之理，是被告戊○○、丁○○於警訊、偵查中自白兌換現金情節，雖有細節上之差異，尚不影響自白之可
    信度；(二)依卷附照片以觀，金多寶遊藝場之店面玻璃門本為透明，卻漆上油漆，
    讓路人無法一眼望穿店內賭博情形，加上裝設多部監視錄影機，與一般益智性遊
    藝場之裝設迥異，令人起疑；(三)被告辰○○、壬○○即該遊藝場之經理、開分員
    雖稱：機臺內之分數必須玩到完，玩不完只能放棄，不能下次玩等語，然店內顧
    客若有中獎，店員便會貼出恭喜中獎之標語，並將機臺中獎時所呈現螢幕畫面翻
    拍成相片用以佐證，店員亦須在報表上紀錄顧客分數。倘機臺上分數必須當日玩
    完，否則放棄，何必要登載分數並交接報表？若無賭博，又無兌換獎品，如何吸
    引貪婪之成年人花費大筆金錢娛樂？是被告等人上開辯解不符人性，有違經驗法
    則，是原審判決為無罪判決，顯有未當等語。惟查，被告戊○○、丁○○於警訊
    、偵查中之自白，核與事實不符，業如前述；而遊藝場內裝設監視錄影機之理由
    甚多，或觀察店內人員出入情形、或避免他人擾亂滋事，原因不一而足，雖遊藝
    場之店面玻璃門並非透明，難讓路人一望即知店內情形，然尚難以店內裝設監視
    錄影機、店面玻璃門並非透明等情，即認該遊藝場內即有從事非法賭博情事；另
    檢察官上訴認被告所稱無兌換金錢等辯解不符人性，有違經驗法則等語，尚屬臆
    測之語，不足採為不利於被告之認定，本件依調查證據所得，尚難證明被告等人
    犯罪，公訴人之上訴尚非有理由，應予駁回。
六、被告庚○○、丙○○、丑○○、辛○○、乙○○、寅○○、丁○○等人經合法傳
    喚，無正當之理由不到庭，爰不待其陳述，逕行判決。
據上論斷，應依刑事訴訟法第三百七十一條、第三百六十八條，判決如主文。
本案經檢察官周誠南到庭執行職務。
中      華      民      國    九十二    年      一      月     三十     日
                              台灣高等法院刑事第二庭
                                  審判長法  官  蔡  長  溪
                                        法  官  楊  貴  志
                                        法  官  林  俊  益
右正本證明與原本無異。
不得上訴。
                                        書記官  陳  明  琴
中      華      民      國    九十二    年      二      月      六      日


司法院資訊處製作；財團法人民間司法改革基金會備份。
